【裁判字號】    92,交聲,211
【裁判日期】    920627
【裁判案由】    違反道路交通管理處罰條例聲明異議
【裁判全文】
臺灣臺北地方法院交通事件裁定                    九十二年度交聲字第二一一號
    原處分機關  台北市交通事件裁決所
    異  議  人
    即受處分人  甲○○
右列受處分人因違反道路交通管理處罰條例案件，對於台北市交通事件裁決所中華民
國九十二年一月二十日所為之處分（原處分案號：北市裁三字第駕裁二二－Ｃ000
00000號），聲明異議，本院裁定如左：
    主      文
原處分撤銷。
甲○○汽車駕駛人停車時，停車車種不依規定，處罰鍰新台幣六百元。
    理      由
一、按汽車停車時，應依停車時間、位置、方式及車種之規定，道路交通安全規則第
    一百十二條第一項第十六款定有明文。次按道路交通管理處罰條例所稱之汽車，
    依該條例第三條第八款規定，包括機器腳踏車在內。又汽車駕駛人停車時，停車
    時間、位置、方式、車種不依規定者，處新台幣（下同）六百元以上一千二百元
    以下罰鍰，道路交通管理處罰條例第五十六條第一項第九款亦定有明文。再逕行
    舉發違反道路交通管理事件，經汽車所有人依通知單之應到案日期前到案，並告
    知違規駕駛人姓名、身分證統一編號及住址者，處罰機關應即另行通知違規駕駛
    人到案依法處理；逾應到案日期，處罰機關應依道路交通管理處罰條例第八十五
    條第三項規定處罰該汽車所有人，亦經違反道路交通管理事件統一裁罰標準及處
    理細則（於民國九十一年九月一日後該細則之名稱已修正為違反道路交通管理事
    件統一裁罰基準及處理細則，下稱處理細則）第二十四條所明定。又行為人如於
    停放車輛時，未依停車車種之規定停放，嗣為警舉發，而在舉發通知單上所載之
    應到案日期前到案聽候裁決，經主管機關調查後仍認定其有違規停車之行為者，
    依處理細則第四十四條第一項及違反道路交通管理事件統一裁罰標準表（於九十
    一年九月一日後，其名稱已修正為違反道路交通管理事件統一裁罰基準表，下稱
    基準表）之規定，須對該違規停車之行為人處以六百元之罰鍰。
二、本件受處分人即異議人甲○○所有之車牌號碼ＸＭＣ－○四五號重型機車，於九
    十一年十二月十九日停放在台北縣中和市○○路八號對面所劃設專供汽車路邊停
    車收費之用，機車不得違規佔用之路邊停車收費格內，不依停車車種規定而違規
    佔用該處汽車停車格停車，且駕駛人不在現場，嗣於同日十六時五分許，為台北
    縣政府警察局中和分局交通分隊員警楊晉權發現，而以拍照之方式採證，並以受
    處分人所有該部重型機車有違反前揭道路交通管理處罰條例第五十六條第一項第
    九款規定之行為掣單舉發，經將舉發通知單送達於受處分人後，受處分人於舉發
    通知單上所載之應到案日期（九十二年一月四日）前之九十一年十二月二十三日
    向原處分機關提出申訴，惟未在該申訴狀中明確記載前述時間該部重型機車之違
    規駕駛人確實姓名及年籍，經原處分機關請舉發單位即台北縣政府警察局中和分
    局調查結果，仍認受處分人所有之該部重型機車有不依停車車種規定停車之行為
    ，原處分機關乃依道路交通管理處罰條例第五十六條第一項第九款、第八十五條
    第三項及處理細則第二十四條、第四十四條第一項暨基準表之規定，於九十二年
    一月二十日裁處該部重型機車所有人即異議人罰鍰六百元在案。
三、本件受處分人於聲明異議狀內固不否認有於右揭時間將其所有之該部重型機車停
    放在該處汽車停車格內，惟矢口否認有何違反道路交通管理處罰條例規定之行為
    ，於聲明異議狀內辯稱：其於當日下午三時許前往台北縣中和市○○路二號洽公
    ，因攜帶重量不輕且易碰損之電腦螢幕往返，時間復屬緊迫，故不便將機車停放
    至遠處，惟從建八路與建一路交岔路口起至建八路與中正路交岔路口止約計三百
    公尺之距離，道路兩旁僅劃設汽車停車格或畫以紅線，使其找尋多時皆無法尋得
    合法安全停車的位置，迫於無奈方將機車停放在汽車停車格邊緣暫停；且其發現
    其所有之機車遭拖吊後，附近竟有其他機車未被拖吊，警員執法令人懷疑取締違
    規有雙重標準云云。
四、經查：受處分人確於右開時間將其所有之重型機車停放在台北縣中和市○○路八
    號對面所劃設專供汽車路邊停車收費之用，機車不得違規佔用之路邊停車收費格
    內，違規佔用該處汽車停車格停車，而有停車車種不依規定之違規事實，此為受
    處分人所不否認，復有逕行舉發之違規照片一幀在卷可稽，是受處分人將其所有
    之重型機車停放在前開汽車停車格內，至堪確認。受處分人雖以當日不便將機車
    停放至遠處，且該處道路兩旁僅劃設汽車停車格或畫以紅線，找尋多時皆無法尋
    得合法安全停車的位置，迫於無奈方將機車停放在汽車停車格邊緣暫停云云，然
    受處分人此節所辯，僅係受處分人闡述將其所有之重型機車停放在汽車停車格內
    之違規動機，於此種情形下並無可以免責處罰之法令依據，且不論該處停車格之
    劃設是否合宜，守法之國民應深知交通法律、法規之設置，不能任由各別人民自
    行判斷當否而決定是否遵守，否則法律即形同虛設，凡已考領駕駛執照之駕駛人
    ，更應深知不依規定停車將遭舉發受罰，日後仍應依規定合法停放車輛，以保障
    其他駕駛用路人之安全及權益，是受處分人以上述辯詞指摘原處分不當云云，顯
    無理由，不足採信。再受處分人以其發現附近仍有其他機車未被拖吊，警員執法
    令人懷疑取締違規有雙重標準云云為辯，此亦與受處分人有無違規無涉，蓋員警
    因所服為不定量勤務，本有其行政裁量之極限、空間，違法者斷無以主張他人亦
    屬違法即認自己合法之理，是受處分人以此為辯，亦係卸責之詞，仍無解於受處
    分人違規事實之認定。本件事證明確，受處分人所有之上開重型機車確有未依停
    車車種規定停車之違規行為，堪以認定。
五、綜上所述，受處分人確有於右揭時、地將其所有之重型機車未依停車車種之規定
    違規停車之行為，且已於舉發通知單上所載應到案日期前向原處分機關提出申訴
    ，原處分機關依前揭道路交通管理處罰條例第五十六條第一項第九款、第八十五
    條第三項及處理細則第二十四條、第四十四條第一項暨基準表之規定，就受處分
    人所有前開重型機車違規停車之行為裁處受處分人罰鍰六百元，固非無據，然受
    處分人係於停車時，有停車車種不依規定之行為，而非停車時間不依規定，是原
    處分機關於裁決書上所載之舉發違規事實為「停車時間不依規定」，即有違誤，
    本件受處分人以前載各情提出異議雖無理由，然前開裁決書既有不當之處，自應
    由本院將原處分撤銷，仍以受處分人有違反道路交通管理處罰條例第五十六條第
    一項第九款、第八十五條第三項、處理細則第二十四條、第四十四條第一項暨基
    準表之規定，裁處異議人罰鍰六百元，以資適法。
據上論斷，應依道路交通案件處理辦法第二十條前段，裁定如主文。
中      華      民      國      九十二      年    六    月    二十七    日
                                        臺灣臺北地方法院交通法庭
                                            法  官  黃  紹  紘
右正本證明與原本無異。
如不服本裁定，應於裁定送達後五日內，向本院提出抗告狀。
                                            書記官  劉  新  怡
中      華      民      國      九十二      年    六    月    二十七    日


司法院資訊處製作；財團法人民間司法改革基金會備份。
